【裁判字號】    99,智附民,12
【裁判日期】    990831
【裁判案由】    商標法
【裁判全文】
臺灣板橋地方法院刑事附帶民事訴訟判決
原      告  發輝環保工程有限公司
兼法定代理人  乙○○
上２人共同
訴訟代理人  陳化義律師
被      告  甲○○即發輝車行
上列當事人間因本院99年度智易字第24號違反商標法案件，經原
告提起附帶民事訴訟，本院於民國99年8 月9 日言詞辯論終結，
判決如下：
    主  文
被告應停止使用如附件所示之註冊商標於所指定之服務上。
被告應負擔費用將本件刑事附帶民事判決全文以伍號字體登載於
自由時報全國版商業廣告版壹日。
原告其餘之訴均駁回。
原告假執行之聲請均駁回。
    事 實 及 理 由
壹、程序部分：
一、本件原告於起訴書當事人欄所列載之被告，雖有「甲○○」
    及「甲○○即發輝車行」2 人，惟發輝車行係由被告甲○○
    出資暨實際經營之獨資商號一節，業據被告甲○○及證人即
    該商號登記負責人張益誠於本件刑事案件偵查中陳明在卷（
    參見臺灣板橋地方法院檢察署98年度他字第6011號偵查卷第
    83頁、第84頁），且有商業登記公示資料查詢結果1 紙附於
    該偵查卷內可稽，是「甲○○」與「甲○○即發輝車行」乃
    具有同一人格，並無區別之實益與必要，原告逕將兩者同列
    為被告，復於訴之聲明欄內請求兩者應「連帶」給付，顯有
    誤會，爰由本院逕予指正，合先敘明。
二、原告起訴時，雖有依民法第184 條、商標法第61條第1 項前
    段、第63條第1 項規定，請求被告應就原告實際交易損失部
    分為損害賠償，惟嗣於本件言詞辯論時，業已撤回此部分請
    求（參見本院99年度智附民字第12號卷宗第29頁背面），本
    院揆諸刑事訴訟法第490 條、第491 條、第269 條等規定，
    認此部分訴之撤回於法尚無不合，應生撤回效力，爰不就此
    部分審究之。
三、原告於本件言詞辯論時，雖就商譽減損之損害賠償部分，擴
    張其聲明之金額為新臺幣（下同）200 萬元，且被告當庭表
    示反對此部分擴張，惟本院揆諸刑事訴訟法第490 條、第49
    1 條及同法其餘相關規定，認此部分擴張尚非法所禁止者，
    應生擴張之效力，爰依其擴張後之聲明審究之。
四、原告起訴時，其訴之聲明關於登報部分，雖係「於中國時報
    或聯合報或自由時報刊登判決書一日」云云，惟嗣於本件言
    詞辯論時，業已更正為將本件刑事附帶民事判決全文以12號
    新細明體字體登載於自由時報全國版商業廣告報1 日，本院
    揆諸刑事訴訟法第490 條、第491 條及同法其餘相關規定，
    認此部分更正尚非法所禁止者，應生更正之效力，爰依其更
    正後之聲明審究之。
貳、實體部分：
一、原告起訴主張：原告發輝環保工程有限公司（下稱發輝公司
    ）為經營回收、存放廢棄物、廢棄車輛之業者，並向經濟部
    智慧財產權局註冊登記如附件所示之商標（「發輝」文字及
    圖），詎被告甲○○即發輝車行明知該商標係原告享有商標
    權之商標，仍意圖混淆大眾而牟利，擅自使用如附表所示文
    字內容之廣告招牌，而於代辦汽機車報廢手續兼回收廢棄汽
    機車之同一服務( 廢棄汽機車回收部分），使用相同於原告
    發輝公司享有商標權之上開註冊商標迄今。爰依民法第184
    條及商標法第61條第1 項、第63條第3 項規定，請求被告應
    將上開廣告招牌拆除及禁止再為該等「發輝」文字之使用，
    暨請求被告應給付原告200 萬元及自本件刑事附帶民事訴訟
    起訴狀繕本送達翌日起至清償日止按年息百分之五計算之利
    息，復依商標法第64條規定請求被告應將本件刑事附帶民事
    判決全文以12號字體登載於自由時報商業廣告版1 日，並願
    供擔保請求准予宣告假執行。
二、被告抗辯略以：原告所主張者，均為片面之詞，亦未提出相
    關佐證，另引用於本院99年度易字第24號刑事案件審理中之
    供述，辯稱：伊所經營之「發輝車行」，係經臺北縣政府核
    准登記在案之獨資商號，自得以「發輝」名義營業，且伊僅
    以該商號名稱從事報廢汽機車之介紹業務，亦即僅處理中古
    汽機車之車牌報廢手續，迨車牌報廢手續完成，乃轉介由其
    他環保工程有限公司處理報廢後之汽機車車體回收事宜，並
    無於同一服務使用原告發輝公司之註冊商標之情事云云（參
    見本院99年度易字第24號審理卷第25頁、第46頁）。爰請求
    駁回原告之訴及假執行之聲請，如受不利益之判決，願供擔
    保請求准予宣告免予假執行。
三、經查：
  (一)原告發輝公司主張被告明知如附件所示之商標，業經原告發
    輝公司向經濟部智慧財產局申請註冊登記，取得商標權，竟
    為牟取不法利益，於代辦汽機車報廢手續兼回收廢棄汽機車
    之同一服務( 廢棄汽機車回收部分），使用相同註冊商標迄
    今之事實，業據原告於本院99年度智易字第24號刑事案件之
    偵查中及法院準備程序、審理時指訴明確，並有商標註冊證
    影本1 紙、商業登記基本資料1 份、蒐證照片影本11幀、台
    一國際專利法律事務所函文暨掛號郵件收件回執影本2 份、
    經濟部智慧財產權局商標資料檢索結果1 份、臺北縣政府經
    濟發展局函暨商業抄本影本1 份、蒐證彩色列印照片5 幀附
    於該案卷宗可稽，且經本院以99年度智易字第24號刑事判決
    審認明確並論處罪刑，有該刑事判決書及刑事案件卷證可資
    佐證；被告雖為上開答辯，惟斯時被告在主觀上確已明知「
    發輝」為原告發輝公司之註冊商標，亦非「以善意且合理使
    用之方法表示自已之商號名稱」，且確有於同一之廢棄汽機
    車回收服務使用原告發輝公司享有商標權之相同註冊商標，
    其所為辯解均屬事後圖卸推托之詞，要無足採等情，業經本
    院於99年度智易字第24號刑事判決書中論駁明確（詳參該刑
    事判決書理由欄貳之一所載），綜上，堪信原告發輝公司所
    主張之事實為真正。
  (二)按商標權人對於侵害其商標權者，得請求損害賠償，並得請
    求排除其侵害；有侵害之虞者，得請求防止之，商標法第61
    條第1 項定有明文。本件被告確有侵害原告發輝公司所有如
    附件所示之商標權，已如上述，則原告發輝公司依上開規定
    ，請求被告停止使用如附件所示之註冊商標於所指定之服務
    上，自屬有據；惟原告發輝公司請求將上開廣告招牌拆除部
    分，因該等廣告招牌均屬被告所有之物，且係供被告犯上揭
    侵害商標權罪所用之物，業經本院依刑法第38條第1 項第2
    款規定，以99年度智易字第24號刑事判決諭知沒收在案，有
    該刑事判決書可稽，本院因認原告發輝公司此部分請求已無
    保護之必要，爰駁回此部分請求。
  (三)按商標權人之業務上信譽，因侵害而致減損時，並得另請求
    賠償相當之金額，商標法第63條第3 項定有明文；又所謂業
    務上信譽受侵害，指第3 人因侵害商標權，致商標權人所提
    供服務之品質、評價，在同業及消費者之觀念上認為有所貶
    損而言。本件原告發輝公司固主張被告使用同一商標造成其
    商譽有所貶損等情，惟並未針對此部分提出任何相關事證以
    實其說，本院無從憑空認定原告之業務上信譽是否有因被告
    之侵害而致減損，是原告發輝公司依商標法第63條第3 項規
    定請求被告賠償200 萬元及其利息，尚有未合，不應准許，
    爰駁回此部分請求。
  (四)按商標權人得請求由侵害商標權者負擔費用，將侵害商標權
    情事之判決書內容全部或一部登載新聞紙，商標法第64條定
    有明定。本件被告確有侵害原告發輝公司所有如附件所示之
    商標權，已如前述，則原告發輝公司依上開規定，請求被告
    應負擔費用將本件刑事附帶民事判決之全部登載於自由時報
    全國版商業廣告版1 日，自屬有據，惟其登載之方式是否相
    當，仍應由本院依職權審認，原告發輝公司雖請求以12號字
    體登載之，然一般登載於新聞紙之判決係以5 號字體為之，
    乃本院職務上所知悉之事項，原告發輝公司遽主張以12號字
    體登載，顯與一般情況有異，非可謂為適當，是原告發輝公
    司請求被告負擔費用將本件刑事附帶民事判決全文以5 號字
    體登載自由時報全國版商業廣告版1 日部分，為有理由，應
    予准許，逾此部分之請求為無理由，應予駁回。
  (五)本件原告發輝公司雖陳明願供擔保請求准予宣告假執行，惟
    上揭請求被告停止使用如附件所示註冊商標、將上開廣告招
    牌拆除、應負擔費用將本件刑事附帶民事判決之全部登載於
    新聞紙等部分，均非關於財產權之給付金錢或其他代替物之
    訴訟，在性質上並不宜於假執行，且其中拆除廣告招牌部分
    亦經駁回，是此等部分之假執行聲請，應予駁回；又上揭原
    告發輝公司請求被告被告賠償200 萬元及其利息部分，業經
    駁回，此部分假執行之聲請，已失所附麗，應併予駁回。
  (六)本件原告乙○○雖亦併為上揭請求，惟如附件所示商標之商
    標權係原告發輝公司單獨所有者一節，已如上述，原告乙○
    ○個人既非該商標之商標權人，其依據該商標權所為之各該
    請求，即屬無據，自應予駁回，其假執行之聲請，失所附麗
    ，亦應併予駁回。
  (七)綜上所述，原告發輝公司依商標法第61條第1 項、第64條之
    規定，請求被告應停止使用如附件所示之註冊商標於所指定
    之服務上及被告應負擔費用將本件刑事附帶民事判決全文以
    5 號字體登載於自由時報全國版商業廣告版1 日，洵屬有理
    由，應予准許，其餘部分之請求及原告乙○○之請求，則無
    理由，應予駁回；至原告2 人陳明願供擔保聲請准予宣告假
    執行，於法悉屬不合，均應予駁回。
四、據上論結，本件原告之訴為一部有理由、一部無理由，依刑
    事訴訟法第502 條、第491 條第10款，判決如主文。
中    華    民    國    99    年    8     月    31    日
                  刑事第三庭  法  官  王屏夏
上列正本證明與原本無異。
如不服本判決，非對刑事判決上訴時，不得上訴，並應於送達後
十日內敘明上訴理由，向本院提出上訴狀。
                              書記官  林進煌
中    華    民    國    99    年    9     月    3     日
附表：
１、「發輝（放大字體）、專業處理報廢車、政府立案、沒報廢
    賠拾萬、到府服務、免費拖吊、免手續費、00000000、中正
    路250 號、買報廢車」廣告招牌１件（臺灣板橋地方法院檢
    察署98年度他字第6011號偵查卷第7 頁上方照片所示）。
２、「發輝政府立案、8688.5678 、沒報廢賠拾萬」廣告招牌１
    件（同上偵查卷第7 頁上方照片所示）。
３、「發輝報廢車」廣告招牌１件（同上偵查卷第7 頁上方照片
    所示）。
４、「發輝（放大字體）、報廢車（放大字體）、一萬伍仟元起
    、8688.567 8」廣告招牌１件（同上偵查卷第7 頁上方照片
    所示）。
５、「監理所巷口（放大字體）、發輝報廢車（放大字體）、一
    萬伍起沒報廢賠拾萬」廣告招牌１件（同上偵查卷第7 頁下
    方照片所示）。
６、「發輝買報廢車」廣告招牌１件（同上偵查卷第7 頁下方照
    片所示）。
７、「專業處理報廢車（放大字體）、發輝( 藍色字體）車行（
    黑色字體）、樹林市○○路250 號」廣告招牌１件（同上偵
    查卷第8 頁上方照片所示，其中「專業」2 字嗣改為「5 萬
    」─參見同上偵查卷第87頁上方照片）。
８、「發輝報廢車、高價收購、免費拖吊、0000-0000 」廣告招
    牌１件（同上偵查卷第8 頁上方照片所示）。
９、「5 萬內報廢權利事故、8688.5678 發輝」廣告招牌１件（
    同上偵查卷第86頁下方照片所示）。
１０、「發輝（放大字體）、5 萬內、報廢權利事故、00000000發
    輝」廣告招牌１件（同上偵查卷第86頁下方照片所示）。
、「5 萬報廢車、權利. 事故. 沒報廢. 賠拾萬、00000000發
    輝」廣告招牌１件（同上偵查卷第86頁下方照片所示）。
───────以下空白─────────────────

司法院資訊處製作；財團法人民間司法改革基金會備份。
